臺灣基隆地方法院交通事件裁定　　　　100年度交聲字第490號
移送機關即
原處分機關　交通部公路總局臺北區監理所基隆監理站
異　議　人
即受處分人　朱美玲
上列異議人即受處分人因違反道路交通管理處罰條例案件，對於
交通部公路總局臺北區監理所基隆監理站民國100 年8 月23日基
監字第裁42─1AF954550 號違反道路交通管理事件裁決處分聲明
異議，本院裁定如下：
    主  文
原處分撤銷。
朱美玲不罰。
    理  由
一、原處分意旨略以：本件異議人即受處分人朱美玲所有車牌號
    碼4069－A5號自用小客車，於民國100 年7 月11日上午9 時
    58分許，在臺北市○○○路○ 段57號處，因「於身心障礙專
    用停車位違規停車」之違規事實，為臺北市停車管理工程處
    交通助理員逕行掣單舉發。嗣異議人於應到案日期前向原處
    分機關提出陳述，經原處分機關調查結果，仍認異議人確有
    前開違規行為，原處分機關乃於100 年8 月23日依道路交通
    管理處罰條例第56條第1 項第10款、違反道路交通管理事件
    統一裁罰基準表之規定，裁處異議人罰鍰新臺幣（下同）1,
    200 元等語。
二、聲明異議意旨略以：受處分人確實領有中華民國身心障礙手
    冊及身心障礙者專用停車位識別證（身心障礙者姓名：朱美
    玲，車輛牌照號碼：4069-A5 ，發證單位：基隆市政府，有
    效期限：104 年10月12日止），本可使用身心障礙專用停車
    位，雖因疏忽未及將領有之中華民國身心障礙手冊及身心障
    礙者專用停車位識別證置放於儀表板上端，以供查核是否有
    權使用身心障礙專用停車位，然要不能據此遽認異議人係「
    違規」在身心障礙專用停車位停車，爰具狀聲明異議，請求
    撤銷原處分等語。
三、經查：
（一）按使用身心障礙者專用停車位者，除掛有專用牌照之車輛
      外，應將專用停車位識別證置於汽車擋風玻璃明顯處或黏
      貼於機車車首，以供查核檢驗；又汽車駕駛人停車時，於
      身心障礙專用停車位違規停車，處600 元以上1200元以下
      罰鍰，此為身心障礙者專用停車位設置管理辦法第9 條第
      1 項、道路交通管理處罰條例第56條第1 項第10款所明定
      。惟參酌道路交通管理處罰條例於90年1 月17日增訂第56
      條第1 項第10款規定之立法目的，旨為落實保障身心障礙
      者之停車權益，避免不具身心障礙身分之人，擅用專為殘
      障者設置之停車位，而侵害身心障礙者應有之停車權利，
      故該條款所指之「違規停車」，參酌身心障礙者保護法第
      48條第1 項後段、道路交通安全規則第112條第1項第5款
      之規定，當係指非領有專用停車位識別證明之身心障礙者
      或其家屬，佔用身心障礙者專用停車位，或非殘障用車在
      設有殘障者專用停車標誌處所停車者而言。是上開條款所
      謂之「違規停車」，應以處罰真正侵害身心障礙者停車權
      益之違規行為為限。
（二）本件受處分人確實領有身心障礙手冊，且其所有車號4069
      －A5號之自用小客車業已辦理專用停車位識別證，有效期
      間至104 年10月12日等情，有受處分人提出之身心障礙手
      冊及身心障礙者專用停車位識別證影本在卷可參。受處分
      人於前述時、地停車之際，疏未將專用停車位識別證置於
      擋風玻璃明顯處，固有違身心障礙者專用停車位設置管理
      辦法第9 條之規定，致執勤員警無法當場查認該自用小客
      車是否具有使用專用停車位之資格，而掣單舉發。惟依前
      揭說明，道路交通管理處罰條例第56條第1 項第10款規定
      之立法目的，既在避免不具殘障資格之人，擅自佔用專為
      身心障礙者設置之停車位，侵害身心障礙者應有之停車權
      益，非為處罰未依規定置放專用停車位識別證以供查驗之
      身心障礙駕駛人，且同條例復未針對身心障礙者未依規定
      置放證件，而停放於身心障礙專用停車位之情形設有處罰
      明文，顯見放置專用停車位識別證，僅係供他人或執法者
      辨識使用身心障礙者專用停車位者，是否為有權使用者之
      方法之一，縱認身心障礙者有疏未將專用停車位識別證置
      放於車內以供辨識之情形，究非當然等同該身心障礙者即
      無權利使用身心障礙者專用停車位。是以若將領有專用停
      車位識別證之身心障礙者，僅因疏於將專用停車位識別證
      置放車內供辨識之情形，與未領有專用停車位識別證之人
      ，佔用身心障礙者專用停車位；或非殘障用車在設有殘障
      者專用停車標誌處所停車之情形，等同視之，顯已逾越道
      路交通管理處罰條例第56條第1 項第10款規定之立法本旨
      。
（三）綜上，受處分人既領有專用停車位識別證，縱疏未將識別
      證置於車上供查證，有違身心障礙者專用停車位設置管理
      辦法第9條之規定，然依現行法既該條之處罰明文，自不
      能比附援引，逾越立法本旨，以道路交通管理處罰條例第
      56條第1 項第10款規定作為裁罰依據。從而，原處分機關
      逕依道路交通管理處罰條例第56條第1 項第10款規定予以
      裁罰，即有違誤，自應由本院將原處分撤銷，並自為裁定
      改諭知受處分人不罰，以期適法。
據上論斷，應依道路交通管理處罰條例第87條第2 項、道路交通
事件處理辦法第19條前段，裁定如主文。
中    華    民    國   100    年    10    月    14    日
                  交通法庭法  官  藍君宜
以上正本證明與原本無異。
對於本件裁定如有不服，應於收受送達後5日內，向本院提出抗
告書狀，敘述抗告之理由，抗告於臺灣高等法院。
中    華    民    國   100    年    10    月    14    日
                          書記官  蘇鈺婷